【裁判字號】    91,家抗,140
【裁判日期】    920117
【裁判案由】    聲明繼承
【裁判全文】
臺灣高等法院臺中分院民事裁定      九十一年度家抗字第一四０號
    抗  告  人  丙○○
    代  理  人  甲○○
右當事人聲明繼承事件，抗告人對於中華民國九十一年十一月十五日臺灣臺中地方法
院九十一年度聲繼字第七五號所為裁定提起抗告，本院裁定如左：
      主      文
原裁定廢棄。
大陸地區人民即抗告人丙○○就被繼承人乙○○在臺灣地區之遺產，向臺灣臺中地方
法院所為繼承之表示，准予備查。
聲請及抗告程序費用由抗告人負擔。
      理      由
一、本件抗告人向原法院聲明繼承遺產，其聲明意旨略以：抗告人丙○○為被繼承人
    乙○○之胞弟，被繼承人乙○○原設籍居住台中市○區○○街一八一號，於民國
    （下同）八十九年十月九日死亡，在台並無得為繼承之親屬。被繼承人死亡後在
    台灣地區留有遺產，現由台中市榮民服務處保管中。抗告人為被繼承人之胞弟，
    居住大陸地區，依法對於被繼承人乙○○在台灣地區之遺產有繼承權。爰依台灣
    地區與大陸地區人民關係條例第六十六條暨施行細則第四十三條之規定，檢具被
    繼承人除戶戶籍謄本、繼承系統表及經財團法人海峽交流基金會驗證之大陸地區
    湖北省武穴市公證處作成之親屬關係公證書暨委託書等文件，為聲明繼承之意思
    表示等情。
二、按被繼承人為大陸地區人民者，關於繼承，依該地區之法律，但在臺灣地區之遺
    產，適用臺灣地區之法律，臺灣地區與大陸地區人民關係條例第六十條定有明文
    。復按我國民法第一千一百四十八條前段規定，繼承人自繼承開始時，除本法另
    有規定外，承受被繼承人財產上之一切權利義務。同法第一千一百三十八條規定
    ，遺產繼承人，除配偶外，依左列順序定之：直系血親卑親屬。父母。兄
    弟姐妹。祖父母。故兄弟姊妹為我國民法所定之繼承人。本件抗告人丙○○主
    張其為被繼承人乙○○在大陸地區之胞弟，業據提出大陸地區湖北省武穴市公證
    處（二００一）武證字第二０二號親屬關係證明書影本、財團法人海峽交流基金
    會九十年南核字第０四九一四六號證明書影本各一份，內載乙○○、男、一九二
    ０年一月三日出生，於一九四九年去台灣，去台前未結婚，亦無子女，其直系親
    屬及旁系血親共有以下三人：父親：查維先，于一九三三年三月十日病故，母親
    張金枝，于一九五五年三月十六日病故，弟弟丙○○一九二六年八月二十八日出
    生，現住湖北省武穴市梅川鎮下程村。此雖與被繼承人乙○○在臺之戶籍登記及
    軍籍卡片等資料所載：被繼承人乙○○之生父為查為先，生母為張氏，弟弟為查
    龍齊，出生地為湖北省廣濟縣等不符，有戶籍謄本正本一份及陸軍軍籍卡片影本
    一份附卷可稽。然以被繼承人於抗戰期間年幼時離家，斯時並無其個人戶籍及身
    份證等資料，而軍籍卡片亦係事後憑口述記載而補建之資料，關於被繼承人乙○
    ○之父親「查維先」，誤報為同音之「查為先」，其母親「張金枝」，報為「張
    氏」，弟弟「丙○○」誤報為「查龍齊」，皆僅些許出入差距，此乃口述資料不
    盡確實，致與原籍登記產生差誤，殊屬無疑。
三、原法院審理結果，以前揭抗告人丙○○之主張，及其提出之大陸地區湖北省武穴
    市公證處親屬關係證明書所載內容，與與被繼承人乙○○在臺之戶籍登記及軍籍
    卡片等資料記載不符，認依上開證據尚不足以證明抗告人即為被繼承人之胞弟，
    因而駁回本件抗告人之繼承聲明。抗告人對原裁定聲明不服，提起抗告，其抗告
    意旨略以：被繼承人乙○○十三歲時便離開父母，只知父叫維先（為）不知字義
    ，母親也只知道姓張，也忘其名，所以當年入伍當兵全憑記憶所及報由軍中憑以
    記載，嗣在台中設籍時，戶籍也沒有記載，原因是年幼外出，加之軍旅生活，時
    隔數十年，致戶籍資料也不正確，此實為人之常情等語，核屬實情，堪以採信。
    是以本件抗告人丙○○主張伊就被繼承人乙○○在台灣之遺產，依台灣地區法律
    即民法第一千一百三十八條規定，為被繼承人乙○○在台灣遺產之繼承人，乃依
    上述規定，於乙○○八十九年十月九日死亡後三年內之九十一年十月十五日，具
    狀對被繼承人乙○○在台灣地區之遺產為繼承之表示，即無不合。原裁定駁回抗
    告人之聲請，尚有未洽。抗告意旨指摘原裁定不當，求予廢棄，為有理由，應由
    本院將原裁定廢棄，改為如主文第二項所示。
四、依非訟事件法第二十八條、第八條第一項，民事訴訟法第四百九十二條第二項，
    裁定如主文。
中      華      民      國    九十二    年      一      月     十七     日
~B1民事第五庭審判長法  官  陳滿賢
~B2                法  官  朱  樑
~B3                法  官  古金男
右為正本係照原本作成。
如不服本裁定應於裁定送達後十日內向本院提出抗告理由狀（須按他造人數附具繕本
），並繳納抗告裁判費新台幣肆拾伍元及送達用雙掛號郵票拾份（每份拾肆元）。
~B                書記官  王麗英
中      華      民      國    九十二    年      一      月     十七     日
                                                                        Ｈ


司法院資訊處製作；財團法人民間司法改革基金會備份。
